臺灣高等法院臺中分院刑事判決　　　　　　　　九十一年度上訴字第一三八六號
　　上　訴　人　臺灣台中地方法院檢察署檢察官
　　被　　　告　己○○
　　選任辯護人　張居德
右上訴人因被告違反槍砲彈藥刀械管制條例案件，不服臺灣臺中地方法院九十一年度
訴字第八五九號中華民國九十一年七月二十三日第一審判決（起訴案號：臺灣臺中地
方法院檢察署九十一年度偵字第二六五七號），提起上訴，本院判決如左：
    主      文
原判決撤銷。
己○○未經許可，持有可發射子彈具有殺傷力之改造手槍，處有期徒刑壹年，併科罰
金新台幣玖萬元，罰金如易服勞役，以新台幣玖佰元即銀元參佰元折算壹日。
扣案之改造手槍壹枝沒收。
    事      實
一、己○○曾於民國（下同）八十四年間，因犯竊盜罪，經台灣嘉義地方法院判處有
    期徒刑六月確定，並於八十五年三月五日易科罰金執行完畢（本案不構成累犯）
    ，詎仍不知警惕，復於九十一年一月間某日，未經許可，而同時非法持有業將「
    仿ＣＯＬＴ廠半自動手槍製造之金屬玩具手槍」更換土造金屬槍管所改造而成、
    可擊發子彈具有殺傷力之改造手槍（含彈匣，又槍枝管制編號為0000000
    000號）一枝，及業將「玩具金屬彈殼」加裝直徑約六ＭＭ之土造金屬彈頭所
    改造而成、可擊發並具殺傷力之改造子彈（送鑑定時，業經實際試射）一顆，並
    將上開改造手槍與改造子彈同時攜回其在台中縣豐原市○村里○○街六十八號住
    所二樓房間之床頭櫃內藏放。嗣至同年二月一日下午七時四十分許，台中市警察
    局第五分局警員因懷疑己○○之弟戊○○有非法持有毒品而違反毒品危害防制條
    例，乃向台灣台中地方法院聲請核發搜索票前往上址搜索，而在上開房間之床頭
    櫃內，查扣上開改造手槍與改造子彈。惟當時前往搜索之警員係懷疑此為戊○○
    所有。在搜索警員及其他有偵查犯罪權限之機關或公務員尚未發覺或懷疑己○○
    非法持有前開改造手槍與改造子彈之前，己○○即向前往搜索之丙○○等警員申
    告其非法持有上開改造手槍與改造子彈之犯行，並進而接受裁判。
二、案經台中市警察局第五分局移請台灣台中地方法院檢察署檢察官偵查起訴。
    理      由
一、訊據本案被告己○○（以下簡稱為被告）雖坦承伊在台中縣豐原市○村里○○街
    六十八號住所二樓房間之床頭櫃內，確有於前開時間被警搜出扣案之改造手槍一
    枝、及改造子彈一顆，惟被告仍矢口否認有何犯罪情事，並辯稱：伊父係於九十
    一年一月二十五日死亡，詎在辦理喪事期間，有案外人丁○○於同月二十六日攜
    帶東西前來要求寄放，當時因伊正在浴廁內，乃要丁○○自己拿至樓上放置，此
    後伊為辦理喪事，根本無暇查看或詢問寄放何物，詎到隔日，即被警在二樓伊房
    間床頭櫃內搜獲上開改造手槍及子彈，伊實係無辜受累，應不為罪等情。
二、第查：
（一）本案被告在台中縣豐原市○村里○○街六十八號住所二樓房間之床頭櫃內，確
      有於九十一年二月一日被警搜出扣案之改造手槍一枝、及改造子彈一顆，此係
      被告於偵、審中均供認無誤之事實，且經前往搜索警員丙○○證實，並有台中
      市警察局第五分局搜索扣押筆錄、現場平面圖各一紙附卷可稽，及有改造手槍
      一枝及改造子彈一顆扣案足佐。而上開改造手槍及子彈經送請內政部警政署刑
      事警察局鑑定結果，亦鑑認：上開改造手槍係將「仿ＣＯＬＴ廠半自動手槍製
      造之金屬玩具手槍」更換土造金屬槍管所改造而成，可擊發子彈並具有殺傷力
      ；而改造子彈係將「玩具金屬彈殼」加裝直徑約六ＭＭ之土造金屬彈頭所改造
      而成，經試射後，可擊發，並具殺傷力，此亦有內政部警政署刑事警察局九十
      一年二月二十五日刑鑑字第○九一○○二七九六○號鑑定函在卷足憑（見偵查
      卷宗第二七頁）。
（二）又被告雖辯稱上開改造手槍及子彈，係案外人丁○○於九十一年一月二十六日
      攜至上開處所寄放，且丁○○亦未向伊告知此為改造手槍及子彈云云。而案外
      人丁○○於偵、審期間，亦為此項供述。惟：（１）證人丁○○於原審法院訊
      問時，雖供稱：扣案槍、彈係伊所拾獲，於九十一年一月二十六日下午三、四
      時許，持至被告住處寄放，被告不知伊所寄放之物為槍、彈云云。於本院訊問
      時，亦再供述此情。惟就上開改造手槍與子彈之來源，證人丁○○於原審法院
      九十一年五月七日訊問時，係證稱：扣案槍、彈係伊於兩年前左右，在伊住處
      門前庭院旁拾獲云云。嗣於原審法院九十一年七月十一日訊問時，則改稱：扣
      案槍、彈係伊於八十七間拾獲等語。其就取得上開改造手槍與子彈之時間，所
      供已見前後矛盾且差異極大，且經原審法院於九十一年五月七日訊以扣案之子
      彈究有幾顆？證人丁○○亦答稱：「不知道」，嗣經原審法院質之為何不知子
      彈有幾顆，證人丁○○始勉強答稱：「應該是只有一顆而已」，亦足證丁○○
      對扣案槍、彈，根本毫無概念。且經原審法院就寄放槍、彈之情節，隔離訊問
      結果，證人丁○○陳稱：伊係於案發前幾天某日下午三、四時許，持扣案槍、
      彈至被告住處寄放，當時被告好像在廁所內，伊自己將槍、彈放置於床頭櫃內
      ，俟被告從廁所出來後，伊向被告表示東西放好了，伊要回去了，前後大概半
      個鐘頭左右，當時被告好像要出門，所以未詢問伊放置何物云云；而被告則辯
      稱：丁○○係於九十一年一月二十六日下午一時許，持扣案槍、彈至伊住處要
      求寄放東西，當時伊在洗手間內，並沒有與丁○○見面，因門未關，丁○○自
      己進入屋內，並將槍、彈置放於伊臥室床頭櫃內，隨即離去，伊不知道丁○○
      究竟寄放何物等情。互核證人丁○○前述所供與被告之辯詞，可見其等二人就
      寄放當日之時點、丁○○於被告住處停留時間長短及二人是否碰面等等，顯不
      相符，益見證人丁○○陳稱：扣案槍、彈係伊所置放云云，不足採信。（２）
      且證人即台中市警察局第五分局警員丙○○於原審法院訊問時，已證稱：九十
      一年二月一日晚上丁○○被查獲時，係伊負責製作筆錄，丁○○當時僅承認毒
      品部分，並未表示本案扣案槍、彈為其所有，丁○○是在派出所時獲悉被告家
      中遭查獲槍、彈一事，在製作筆錄時，丁○○曾向伊表示是否可以幫被告把槍
      、彈的事情扛下來，問伊說這樣好不好等語。另證人即台中市警察局第五分局
      警員乙○○於原審法院亦證述：在製作（被告）筆錄之前，被告並未表示扣案
      槍、彈為丁○○所有，且於製作被告筆錄時，丁○○亦未表示扣案槍、彈為其
      所有各情。顯見丁○○在警訊時，並未供述上開改造手槍、子彈係其所有。嗣
      在偵查中，因被告辯稱：警訊供述改造手槍之事，並非真實云云，並辯稱上開
      改造手槍、子彈係丁○○寄放。丁○○因與被告交好，至有可能為解免被告改
      重手槍重罪，才為上開不實之供述。（３）嗣經檢察官依據丁○○之上開供述
      ，對其起訴非法持有改造手槍與子彈之犯行，亦先後經原審法院九十一年度訴
      字第一一七四號刑事判決及本院九十一年度上訴字第一四八九號刑事判決，均
      為丁○○無罪之判決，有上開刑事判決書在卷可稽。參酌上情，被告辯稱扣案
      之改造手槍與子彈均係丁○○寄放等情，與事實不符，不足採信。
（三）再本案被告於警訊時，雖供述：扣案槍、彈係伊於九十年八月中旬某日，以新
      台幣（下同）七千五百元之代價，在台中市第一廣場購得，購買時並附有彈匣
      、填裝式子彈六顆和火藥底火，其槍管原為塗有橘紅色之塑膠管，嗣於九十年
      十月上旬某日，伊以一千元之代價，委由台中縣豐原市○○路某工業社之車床
      師傅，車製焊接改造為鐵質槍管，子彈彈頭原本填裝鋼珠，經伊改造為銅製外
      殼彈頭，將火藥裝填在子彈最底層，再將彈頭裝上即可發射，伊曾於九十年十
      月間，以購買時之原狀在豐原市山區裝填鋼珠射擊樹木，另於同月下旬在改為
      鐵質槍管後，又在同一地點射擊樹木，但只能引爆底火，無法將彈頭發射出去
      等情。原審判決亦據此而認定被告所犯，應係改造手槍與子彈罪。惟被告自偵
      查中，以至原審及本院訊問時，即均矢口否認此情。且本案被告係於九十一年
      二月一日晚上十一點被帶至台中市警察局第五分局四平派出所訊問，至翌日（
      即二日）凌晨一時許即已訊問完畢，上情業據製作被告上開警訊筆錄之警員乙○○於本院訊問時，證述屬實（見本院卷宗第三九頁）。亦即本案被告係於夜
      間接受上開警訊無疑。而徵之被告上開警訊筆錄，已先供述：「（現在時間是
      九十一年二月一日二十三時十分），我想休息，不想接受製作筆錄」等語（見
      偵查卷宗第五頁），詎警員乙○○嗣後卻在警訊筆錄為：「現時間是九十一年
      二月二日六時二十分，是否願接受警方製作筆錄」之不實記載，而讓被告答稱
      「願意」，並簽名捺印之後，再繼續製作警訊筆錄，則上開警訊筆錄之製作是
      否合法，有無證據能力，亦有可疑。本案被告既於九十一年二月二日經檢察官
      訊問時，即否認此情，且就被告於警局自白之上開改造手槍與子彈犯行，亦無
      被告所供之台中縣豐原市○○路某工業社車床師傅可資佐證，而被告之警訊筆
      錄復又有上開瑕疵，參酌上情，尚難確認被告確有改造上開手槍與子彈之犯行
      。
（四）綜上所述，本案尚無確切之證據足以證明被告有改造手槍與子彈之犯行，且被
      告辯稱上開改造手槍與子彈係案外人丁○○所藏放云云，亦非可以採信。其既
      係九十一年二月一日晚上被警在其前開住所二樓房間之床頭櫃內，被警查扣上
      開改造手槍與子彈，且其於偵、審中，均供稱上開改造手槍與子彈係於九十一
      年一月間被放在上開處所，本院爰為被告係於九十一年一月間某日，未經許可
      ，而同時非法持有上開改造手槍與子彈之認定。
三、核被告所為，係犯槍砲彈藥刀械管制條例第十一條第四項之非法持有改造手槍罪
    、及同條例第十二條第四項之非法持有子彈罪。公訴人指訴被告係犯非法寄藏改
    造手槍罪、及非法寄藏子彈罪，均有未洽，惟因所犯法條各自相同，均無需為起
    訴法條之變更。又被告以一行為同時非法持有上開改造手槍與改造子彈，係一行
    為觸犯二罪名之想像競合犯，應依刑法第五十五條之規定，從一重依據槍砲彈藥
    刀械管制條例第十一條第四項之非法持有改造手槍罪處斷。再本案移送單位之台
    中市警察局第五分局警員，係因懷疑己○○之弟戊○○有非法持有毒品而違反毒
    品危害防制條例之犯行，乃向台灣台中地方法院聲請核發搜索票，而於九十一年
    二月一日下午七時四十分許，前往被告之上開住所搜索，嗣在上開房間之床頭櫃
    內，查扣上開改造手槍與改造子彈之後，當時前往搜索之警員係懷疑此為被告之
    弟戊○○（當時亦有在場）所有，而在搜索警員及其他有偵查犯罪權限之機關或
    公務員尚未發覺或懷疑被告非法持有前開改造手槍與改造子彈之前，被告即向前
    往搜索之丙○○等警員申告其非法持有上開改造手槍與改造子彈之事實，上情業
    據警員丙○○於本院訊問之時，證述明確。被告既進而接受裁判，要與自首之規
    定相當，應依刑法第六十二條前段之規定減輕其刑。至於其在自首之後，雖於審
    判中對於其犯罪事實有所辯解，仍屬防禦權之行使，不影響其自首之效力，併此
    敘明。另扣案之改造手槍一枝係違禁物，應依刑法第三十八條第一項第一款之規
    定宣告沒收。至於改造子彈業經鑑定試射，不復為違禁物，無須為沒收之諭知。
四、原審判決認定扣案之改造手槍與子彈並非案外人丁○○所寄藏，固非無見，惟原
    審判決依據被告之警訊筆錄，即認定被告係犯非法改造手槍與子彈之犯行，而就
    公訴人所起訴部分，為被告無罪之諭知，尚有未合。是本案公訴人上訴指謫原審
    判決不當為有理由，自應由本院將原審無罪判決撤銷，改判被告上開罪行。爰審
    酌被告之品行、所非法持有之改造手槍與子彈各僅有一枝與一顆、亦未持以犯罪
    、及其犯罪後之態度等一切犯罪情狀，在依刑法第六十二條前段之規定減輕其刑
    之後，量處其刑如主文所示，並諭知罰金亦服勞役之折算標準。扣案之改造手槍
    一枝，依法宣告沒收。
五、據上論斷，應依刑事訴訟法第三百六十九條第一項前段、第三百六十四條、第二
    百九十九條第一項前段、槍砲彈藥刀械管制條例第第十一條第四項、第十二條第
    四項、刑法第十一條前段、第五十五條、第六十二條前段、第三十八條第一項第
    一款、罰金罰鍰提高標準條例第二條，判決如主文。
本案經檢察官甲○○到庭執行職務。
中      華      民      國      九十一  年      十一    月      十三    日
                                臺灣高等法院臺中分院刑事第三庭
                                      審判長法  官  陳  朱  貴
                                            法　官　胡　忠　文
                                            法  官  廖  柏  基
右正本證明與原本無異。
如不服本判決應於收受送達後十日內向本院提出上訴書狀，其未敘述上訴之理由者並
得於提起上訴後十日內向本院補提理由書（均須按他造當事人之人數附繕本）。
                                            書記官　詹  錫　朋
中      華      民      國      九十一  年      十一    月      十四    日
附錄法條：
槍砲彈藥刀械管制條例第第十一條第四項：
未經許可，持有、寄藏或意圖販賣而陳列第一項所列槍砲者，處一年以上七年以下有
期徒刑，併科新臺幣七百萬元以下罰金。
                                                                        Ａ
